臺灣高等法院民事裁定　　　　　　　　　 96年度抗字第223號
抗　告　人　乙○○
上列抗告人因與相對人甲○○間聲明異議事件，對於中華民國95
年12月29日臺灣臺北地方法院95年度執字第18499號裁定提起抗
告，本院裁定如下：
    主  文
抗告駁回。
抗告費用由抗告人負擔。
    理  由
一、按支付命令之聲請，專屬債務人為被告時，依第1條、第2條
    、第6條或第20條規定有管轄權之法院管轄，民事訴訟法第
    510條定有明文。又按定普通審判籍之住所，應依民法之規
    定，依民法第20條第1項之規定，依一定事實，足認以久住
    之意思，住於一定之地域者，即為於該地有住所。而所謂「
    一定事實」，包括戶籍登記、居住情形等，雖不以登記為要
    件，但戶籍登記資料應可為主要依據。
二、抗告人之聲請及抗告意旨略以：本件債權人即相對人所憑執
    行名義乃相對人於民國95年3月7日具狀向台灣台北地方法院
    （下稱台北地院）聲請對抗告人發支付命令，經台北地院於
    同年3月13日核發支付命令後，於同年月22日對抗告人之戶
    籍地：「台北市○○路○段153巷6弄5號4樓」為寄存送達。
    惟該址乃抗告人配偶郭鴻鳴之兄郭鴻鵬之住所，抗告人於法
    院寄存送達當時，並未居住於該處，抗告人自85年間起即居
    住於台北市○○街121巷12弄1號4樓至今，自應以抗告人實
    際住居之所在地為送達始為合法，本件據以執行之支付命令
    因未合法送達而尚未確定，自非合法之執行名義，執行法院
    所進行之執行程序顯屬違法，應予撤銷。另抗告人95年6月
    20日簽收之存證信函，係大伯郭鴻鵬告知郵差抗告人未住戶
    籍地，並通知抗告人，而由抗告人之配偶持抗告人之印章前
    往郵局領取云云。惟查：
    (一)本件抗告人之戶籍地為：台北市○○路○段153巷6弄5號4
      樓（見台北地院95年度促字第10234號卷《下稱支付命令
      卷》內所附之戶籍謄本），而抗告人抗辯其實際居所地為
      ：台北市○○街121巷12弄1號4樓（見原法院執行卷第88
      頁之房屋租賃契約書），是台北地院就相對人對抗告人所
      為之支付命令之聲請，自有管轄權。合先敘明。
    (二)相對人據以聲請執行之台北地院95年度促字第10234號支
      付命令，業於民國95年3月22日對抗告人之戶籍地「台北
      市○○路○段153巷6弄5號4樓」為送達（見支付命令卷內
      所附之戶籍謄本及送達證書），亦曾經改送他址，再經寄
      存於台北市政府警察局文山第二分局興隆派出所，並黏貼
      送達通知於該處門首，此有送達回證附於上開支付命令卷
      內可稽，則依民事訴訟法第138條規定，已生合法送達之
      效力。
    (三)再依抗告人之戶籍謄本所示（見原法院執行卷第12、13頁
      ），抗告人全家自84年11月28日設籍於「台北市○○路○
      段153巷6弄5號4樓」，迄今不曾變更，同戶籍內之長女郭
      宜芳於94年間仍有印鑑登記，次女郭嘉讌於93年間有更名
      事項之戶籍記事（見原法院執行卷第109、110頁之戶籍謄
      本）；且抗告人於95年6月20日以自身印章收受相對人之
      存證信函，收受處為：台北市○○路○段153巷6弄5號4樓
      ，即抗告人之戶籍地，有送達回證蓋有抗告人之印章可考
      （見原法院執行卷第53頁），自難認為原受送達之住居所
      已經變更。再參以該址亦有其大伯郭鴻鵬（即抗告人之配
      偶郭鴻鳴之大哥）居住，且自80年9月4日即設籍於此十餘
      年（見原法院執行卷第112、113頁之戶籍謄本），衡情抗
      告人應知悉寄存之事實。且抗告人亦自承伊於95年6月20
      日簽收之存證信函，係大伯郭鴻鵬通知伊，而由伊配偶持
      伊之印章前往郵局領取，益證抗告人對送達之各類文件，
      均可知悉而領取。
    (四)雖抗告人抗辯伊實際未居住於戶籍地，其自85年間起即居
      住於台北市○○街121巷12弄1號4樓至今，自不能以戶籍
      地遽認係其住所而為送達，應以伊實際住居之所在地為送
      達始為合法云云，並提出居所地之租賃契約、電信費收據
      及保險費收據影本為證（見原法院執行卷第86頁至第108
      頁）。惟抗告人所陳其85年10月25日即租賃台北市○○街
      121巷12弄1號4樓，縱屬真實，充其量僅能證明抗告人曾
      有租賃之事實，尚無從據此認定其有以久住之意思並設定
      住所於該地；又抗告人雖提出上開保費及電信費收據，惟
      此僅能證明抗告人指定以租賃地址為該二收據之送達地址
      ，而日常生活收據非僅此二項目，尚難因此即謂戶籍地非
      抗告人之住居所。準此，抗告人辯稱相對人據以聲請強制
      執行之支付命令未合法送達，尚未確定，應撤銷執行云云
      ，殊不足取，應予駁回。原裁定駁回抗告人之聲請，並無
      不合。抗告意旨執前詞指摘原裁定不當，聲明廢棄，為無
      理由，應駁回其抗告。
三、據上論結，本件抗告為無理由，爰裁定如主文。
中　　華　　民　　國　　96　　年　　3 　　月　　1 　　日
                  民事第七庭
                      審判長法　官  鄭三源
　　　　　　　　　　　      法　官　周美月
　　　　　　　　　　　      法　官　王聖惠
正本係照原本作成。
不得再抗告。
中　　華　　民　　國　　96　　年　　3 　　月　　1 　　日
　　　　　　　　　　　　　　書記官  陳樂觀
